最　高　行　政　法　院　裁　定
　　　　　　　　　　　　　　　　　　 96年度裁字第00655號
上　訴　人　甲○○
被 上訴 人　財政部臺灣省南區國稅局
代　表　人　乙○○
上列當事人間因綜合所得稅事件，上訴人對於中華民國95年1月
13日高雄高等行政法院94年度簡字第405號判決，提起上訴，本
院裁定如下：
　　主  文
上訴駁回。
上訴審訴訟費用由上訴人負擔。
　　理  由
一、按對於適用簡易程序之裁判提起上訴或抗告，須經最高行政
    法院許可，且該許可以訴訟事件所涉及之法律見解具有原則
    性者為限，行政訴訟法第235條定有明文。所謂訴訟事件涉
    及之法律見解具有原則性，係指該事件所涉及之法律問題意
    義重大，而有加以闡釋之必要情形而言。
二、上訴人民國（下同）92年度綜合所得稅結算申報，列報免稅
    額新台幣（下同）296,000元，被上訴人初查以其所列報扶
    養親屬叔母許系華於當年度未滿60歲，不符所得稅法第17條
    第1項第1款第4目之規定；又叔父黃延輝不符民法第1114條
    第4款及第1123條第3項之規定，乃否准認列免稅額148,000
    元。上訴人不服，申經復查及提起訴願，均遭駁回，遂就列
    報叔父黃延輝扶養親屬免稅額74,000元部分，提起本件行政
    訴訟。
三、原審判決駁回上訴人之訴，其理由略以：按納稅義務人得於
    申報所得稅時，按受扶養之人數減除免稅額者，依所得稅法
    第17條第1項第1款第4目規定，自須符合「納稅義務人其他
    親屬或家屬，合於民法第1114條第4款及第1123條第3項之規
    定，未滿20歲或滿60歲以上無謀生能力，確係受納稅義務人
    扶養者」之條件，始得列報免稅額。又所謂家屬，依司法院
    釋字第415號解釋，固非必以登記同一戶籍者為限，惟仍須
    以永久共同生活為目的而與家長同居一家為要件。本件系爭
    受扶養親屬黃延輝係上訴人之叔父，為嘉義縣政府退休員工
    ，92年度雖與上訴人同戶設籍於嘉義縣水上鄉○○村○○路
    ○段257號（家長黃延輝），惟上訴人平日工作地點係於臺北
    縣馬偕紀念醫院淡水分院，僅於假日始回戶籍地，是上訴人
    與受扶養親屬黃延輝顯無以永久共同生活為目的而同居一家
    之客觀事實，縱上訴人有資助系爭受扶養親屬黃延輝之事實
    ，仍僅屬顧念親屬之誼而給與資助之行為，係本於雙方之親
    情而生，非屬所得稅法第17條第1項第1款第4目規定而享有
    免稅額之範圍。從而，上訴人之主張為無理由，應予駁回等
    語。
四、上訴意旨略以：按民法第1122條及第1123條第3項規定中，
    並無同居一家之日數不得間斷或一年內至少需同住多少日數
    之限制，且上訴人於休假日即返回戶籍地與家人共同居住生
    活，符合前揭條文規定，惟原審對此未予審酌即率爾認定無
    同居一家之客觀事實，剝奪上訴人之工作選擇權，復未敘明
    不採之理由，顯然有違司法院釋字第478號及510號解釋意旨
    。況上訴人係設籍於叔父黃延輝任戶長之戶籍內，原判決以
    不符民法第1114條第4款之規定，而駁回上訴人之主張，亦
    有判決不適用法規或適用不當之違法等語。
五、本院查：（一）按「一、免稅額：納稅義務人按規定減除其
    本人、配偶及合於下列規定扶養親屬之免稅額；…(四)納稅義
    務人其他親屬或家屬，合於民法第1114條第4款及第1123條
    第3項之規定，未滿20歲或滿60歲以上無謀生能力，確係受
    納稅義務人扶養者。但受扶養者之父或母如屬第4條第1款及
    第2款之免稅所得者，不得列報減除。」所得稅法第17條第1
    項第1款第4目定有明文。次按「左列親屬互負扶養之義務：
    …四、家長家屬相互間。」「稱家者，謂以永久共同生活為
    目的而同居之親屬團體。」為民法第1114條第4款、第1122
    條所規定。（二）依民法第1122條之規定，所謂「以永久共
    同生活為目的而同居一家」，固未有同居日數不得間斷或一
    年至少需住幾日之限制，惟依社會一般通念，必須有同居及
    共同生活之事實，始足當之，若僅周末假日同居，而其餘周
    間上班時間均未同居，自難認有同居及共同生活之事實，本
    件上訴人平日工作地點均在臺北縣馬偕紀念醫院淡水分院，
    僅於周末假日始回戶籍地嘉義縣水上鄉○○村○○路○段257
    號與黃延輝共同生活，原審因認上訴人與受扶養親屬黃延輝
    顯無以永久共同生活為目的而同居一家之客觀事實，其認事
    用法並無違誤，上訴意旨無非對於法律之誤解，且均無涉及
    法律見解具有原則性，而須由本院加以闡釋之必要，上訴人
    提起上訴，不合首揭規定，不應許可，其上訴難謂合法，應
    予駁回。
六、依行政訴訟法第249條第1項前段、第104條、民事訴訟法第
    95條、第78條，裁定如主文。
中　　華　　民　　國　　96　　年　　3　　 月　　29　　日
                  第一庭審判長法  官　高　啟　燦
                              法  官  黃　璽　君
                              法  官　廖　宏　明
                              法  官　楊　惠　欽
                              法  官　林　樹　埔
以  上  正  本  證  明  與  原  本  無  異
中　　華　　民　　國　　96　　年　　3　　 月　　30　　日
　　　　　　　　　　　　　　　書記官　吳　玫　瑩
